【裁判字號】    90,訴,1080
【裁判日期】    901123
【裁判案由】    偽造文書
【裁判全文】
臺灣板橋地方法院刑事判決                          九十年度訴字第一八號
    公  訴  人  臺灣板橋地方法院檢察署檢察官
    被      告  乙○○
右列被告因偽造文書案件，經檢察官提起公訴（九十年度偵字第八七六號），本院
判決如左：
    主  文
乙○○連續行使偽造私文書，足以生損害於公眾及他人，處有期徒刑月，如易科罰
金，以佰元折算壹日。
偽造「甲○○」印章壹顆及八十八年六月二十二日、八十八年六月二十五日汽（機）
車過戶登記申請書之私文書上偽造甲○○簽名及印文各一枚，均沒收。
    事  實
一、乙○○與甲○○係夫妻關係，因失業經濟拮据，無力負擔相關稅捐，為將其所購
    買車號ＧＶ─一三三六、ＧＴ─六七○七號之自用小客車辦理過戶至甲○○名下
    ，以減輕稅賦負擔，竟基於行使偽造私文書、使公務員登載不實之概括犯意，於
    八十八年六月間，未經甲○○之同意，擅持甲○○置放家中之身分證，並偽刻甲
    ○○之印章一枚，連續於八十八年六月二十二日、八十八年六月二十五日，偽造
    甲○○之印文，進而委託利用不知情之林志宏去辦理過戶申請，分別填載於二張
    汽（機）車過戶登記申請書之私文書上，偽造甲○○簽名及印文各一枚，並持上
    開偽造之過戶登記申請書，至交通部公路局臺北區監理所，將上開車號ＧＶ─一
    三三六、ＧＴ─六七○七號之自用小客車辦理過戶至甲○○名下，而使交通部公
    路局臺北區監理所之公務員將該不實之事項，登載於職務上所掌之公文書，致甲
    ○○受有使用牌照稅、汽車燃料使用費等稅款及違規罰鍰之負擔，共計新臺幣七
    萬元，足生損害於甲○○與公路監理機關對於車籍管理之正確性。
二、案經甲○○訴請臺灣板橋地方法院檢察署檢察官偵查起訴。
    理  由
一、訊據被告乙○○坦承我與甲○○係夫妻關係，八十八年時因失業經濟拮据，無力
    負擔相關稅捐，我欲將所購買車號ＧＶ－一三三六號、ＧＴ－六七０七號之自用
    小客車辦理過戶至甲○○名下，以減輕稅賦負擔，在八十八年六月二十二日、八
    十八年六月二十五日委託林志宏去辦理過戶申請，所以分別填載於二張汽（機）
    車過戶登記申請書之私文書上面有填載告訴人甲○○簽名及印文各一枚，復持上
    開之過戶登記申請書，至交通部公路局臺北區監理所，將上開車號ＧＶ－一三三
    六號、ＧＴ－六七０七號之自用小客車辦理過戶至甲○○名下之事實。惟辯稱我
    有問過告訴人甲○○願意不願意，告訴人甲○○沒有同意也沒有不同意，我持甲
    ○○置放家中之身分證及印章一枚，印章本來就是家裡的不是我偽刻的云云（見
    九十年十一月九日審判筆錄）。然查，告訴人甲○○指訴過戶是在八十八年間，
    過戶我不同意，我有跟他講不同意過戶到我名下，印章不是我刻的，被告沒有經
    我同意偽刻我的印章等情，且被告乙○○亦稱告訴人甲○○沒有同意也沒有不同
    意，我持甲○○置放家中之身分證去辦理過戶等情，足見，告訴人甲○○並沒有
    同意被告將ＧＶ－一三三六號、ＧＴ－六七０七號之自用小客車辦理過戶至其名
    下甚明，復有汽（機）車過戶申請登記書影本二紙、汽（機）車各項異動登記書
    二紙、汽車新領牌照登記書二紙、中華民國交通部汽車行車執照影本一紙、汽車
    燃料使用費繳款書影本二紙、臺北縣稅捐稽徵處八九年全期使用牌照稅繳款書影
    本二份等附卷可資佐證，被告乙○○卷前開所辯告訴人甲○○沒有同意也沒有不
    同意，印章本來就是家裡的不是我偽刻的云云，顯係事後避重就輕圖卸之詞，不
    足採信，其被告乙○○罪證明確，犯行洵堪認定。
二、核被告乙○○所為，係犯刑法第二百十六條、第二百十條之行使偽造私文書罪，
    及同法第二百十四條之使公務員登載不實罪。被告利用不知情之林志宏犯上開罪
    行，為間接正犯。其偽造印章及印文為偽造私文書之部分行為，而偽造私文書之
    低度行為為行使偽造私文書之高度行為所吸收，均不另論罪，應依行使偽造私文
    書罪論處。其先後兩次行使偽造私文書及使公務員登載不實，時間緊接，所犯係
    構成要件相同之罪，顯係基於概括犯意為之，依連續犯論處，並加重其刑。又其
    所犯行使偽造私文書罪，與使公務員登載不實罪之間，有方法結果之牽連關係，
    依刑法第五十五條規定，從一重之行使偽造私文書罪處斷。爰審酌被告乙○○之
    品行、生活狀況、智識程度，其犯罪之動機、目的、手段、次數、犯罪所生之危
    害及犯罪後坦承之態度等一切情狀，量處如主文所示之刑，又被告行為後，刑法
    第四十一條業於九十年一月十日修正公布施行，於同年一月十二日生效，該法第
    四十一條第一項前段將得易科罰金之範圍由「犯最重本刑為三年以下有期徒刑以
    下之刑之罪」修正擴大為「犯最重本刑為五年以下有期徒刑以下之刑之罪」，更
    有利於被告，應依刑法第二條第一項前段之規定，適用裁判時之法律即刑法第四
    十一條第一項前段，並諭知易科罰金之折算標準，以示懲儆。又偽刻之「甲○○
    」印章一顆及八十八年六月二十二日、八十八年六月二十五日汽（機）車過戶登
    記申請書之私文書上偽造甲○○簽名及印文各一枚，依刑法第二百十九條規定，
    宣告沒收。
據上論斷，應依刑事訴訟法第二百九十九條第一項前段，刑法第二條第一項前段、第
五十六條、第二百十六條、第二百十條、第二百十四條、第五十五條、第四十一條第
一項前段、第二百十九條，罰金罰鍰提高標準條例第一條前段、第二條，判決如主文
。本案經檢察官蘇揚旭到庭執行職務
中      華      民      國      九十      年      十一    月    二十三  日
                                  臺灣板橋地方法院刑事第六庭
                                          法  官  張谷輔
右正本證明與原本無異。
如不服本判決，應於判決送達後十日內，向本院提出上訴狀。
                                          書記官  羅麗娟
中      華      民      國      九十      年      十一    月    二十三  日
附錄本案論罪科刑法條全文
中華民國刑法第二百一十條(偽造變造私文書罪)
偽造、變造私文書，足以生損害於公眾或他人者，處五年以下有期徒刑。
中華民國刑法第二百一十六條(行使偽造變造或登載不實之文書罪)
行使第二百十條至第二百十五條之文書者，依偽造、變造文書或登載不實事項或使登
載不實事項之規定處斷。
中華民國刑法第二百一十四條(使公務員登載不實罪)
明知為不實之事項，而使公務員登載於職務上所掌之公文書，足以生損害於公眾或他
人者，處三年以下有期徒刑、拘役或五百元以下罰金。


司法院資訊處製作；財團法人民間司法改革基金會備份。
